最高法院刑事判決　　　　　　　　　 110年度台上字第5059號
上　訴　人　羅佑任


上列上訴人因違反毒品危害防制條例案件，不服臺灣高等法院臺
中分院中華民國110年3月18日第二審判決（109年度上訴字第264
3號，起訴案號：臺灣彰化地方檢察署109年度偵字第3887、5728
號），提起上訴，本院判決如下：
    主  文
上訴駁回。
    理  由
一、按刑事訴訟法第377 條規定，上訴於第三審法院，非以判決
    違背法令為理由，不得為之。是提起第三審上訴，應以原判
    決違背法令為理由，係屬法定要件。如果上訴理由書狀並未
    依據卷內訴訟資料，具體指摘原判決不適用何種法則或如何
    適用不當，或所指摘原判決違法情事，顯與法律規定得為第
    三審上訴理由之違法情形，不相適合時，均應認其上訴為違
    背法律上之程式，予以駁回。本件原審審理結果，認定上訴
    人羅佑任有原判決犯罪事實欄（下稱事實欄）所載與尤柏耀
    （業經第一審判處罪刑確定）、陳慈恩（於民國109年4月23
    日死亡，經臺灣彰化地方檢察署〈下稱彰化地檢署〉檢察官
    以10 9年度偵字第8343號為不起訴處分）共同販賣內含第三
    級毒品4-甲基甲基卡西酮、芬納西泮之咖啡包犯行之事證明
    確，因而維持第一審論處上訴人共同犯109年1月15日修正公
    布、同年7月15日生效施行前之毒品危害防制條例第4條第 6
    項、第3 項之販賣第三級毒品未遂罪刑及諭知相關沒收之判
    決，駁回其在第二審之上訴。已詳述認定犯罪事實所憑之證
    據及其認定之理由。從形式上觀察，並無足以影響判決結果
    之違法情形存在。
二、上訴意旨略以：
(一)起訴時，應將卷宗及證物一併送交法院，此為檢察官之法定
    注意義務，不可任意篩選卷證資料，否則即有害於被告防禦
    權之行使。本件檢察官於109年6月18日起訴上訴人涉嫌與尤
    柏耀、陳慈恩共同販賣毒品，起訴書並記載陳慈恩部分另案
    偵辦中。嗣經原審調取陳慈恩之另案（即彰化地檢署109 年
    度偵字第8343號）偵查卷證，始發現該案卷證資料並未顯現
    於本案，且檢察官因陳慈恩死亡，已於109年8月5 日為不起
    訴處分，斯時本案第一審尚未辯論終結，檢察官竟未將該另
    案偵查卷證依法併送至第一審，遲至原審調取始行提出，致
    上訴人及辯護人無法為有效之訴訟防禦，雖明知陳慈恩為主
    謀且為尤柏耀之上手，仍祇得依當時卷證資料採取認罪態度
    ，進而造成第一審事實欄誤認上訴人為制定販毒價格之主嫌
    。足見本件因檢察官刻意隱匿另案偵查卷證，致法院認事用
    法遭受蒙蔽而影響裁判之正確性，並侵害上訴人之訴訟防禦
    權及審級利益。原審訴訟程序之瑕疵重大，應予撤銷發回，
    以俾上訴人得重新聲請調查或提出諸如陳慈恩簽發之本票等
    證據，以資救濟。
(二)上訴人有正當職業，且無毒品前科，本件又祇販賣未遂，對
    社會秩序之危害不大。原審就此科刑事項，並未說明是否已
    經審酌，亦有理由欠備之違法。
三、惟查：
(一)我國刑事訴訟之第二審係採覆審制，就上訴案件為完全重覆
    之審理，關於調查、取捨證據、認定事實、適用法律及量刑
    等事項，與第一審有相同職權，不受第一審判決之拘束。證
    據的取捨、證明力的判斷與事實的認定，俱屬事實審法院自
    由裁量判斷之職權，此項職權行使，倘不違背客觀存在之經
    驗法則或論理法則，即無違法可言，觀諸刑事訴訟法第 155
    條第1 項規定甚明，自無由當事人任憑己意，指摘為違法，
    而執為上訴第三審合法理由的餘地。法院認定事實，並不悉
    以直接證據為必要，其綜合各項調查所得的直接、間接證據
    ，本於合理的推論而為判斷，要非法所不許。本件原判決主
    要係依憑上訴人於偵查、第一審及原審之自白、證人即共犯
    尤柏耀之供述、證人即尤柏耀女友林瑄紋於警詢、偵訊中之
    證述、喬裝購毒者之員警與尤柏耀間之販毒案現場對話譯文
    、微信對話紀錄及翻拍照片、109年3月31日現場查獲照片及
    扣案物品照片、尤柏耀所持行動電話內關於與暱稱「春風」
    （即陳慈恩）之微信對話翻拍照片、暱稱「那個人」（即上
    訴人）之Facetime通話翻拍照片、上訴人所持如其附表編號
    五所示之行動電話Facetime翻拍照片、彰化縣警察局員林分
    局搜索扣押筆錄、偵查佐吳玠佑109年6月10日出具之職務報
    告、彰化縣警察局刑事警察大隊數位證物勘察報告及衛生福
    利部草屯療養院鑑驗書等證據資料，相互勾稽綜合判斷，查
    明上訴人之自白確與事實相符，始資為論罪基礎，並非僅憑
    上訴人之自白或共犯尤柏耀之單一指證。
(二)提起公訴，依刑事訴訟法第264條第1項、第3 項規定，除提
    出起訴書外，並應將卷宗及證物一併送交法院。是偵查中之
    卷宗及證物併送法院，係指被告經檢察官向法院提起公訴，
    始有上揭規定之適用。又刑事訴訟法第379 條第10款所稱應
    於審判期日調查之證據，係指與待證事實有重要關係，在客
    觀上認為有調查的必要性，並有調查的可能性，為認定事實
    、適用法律的基礎者而言；倘事實業臻明確，自毋庸為無益
    的調查，亦無所謂未盡證據調查職責的違法情形存在。
  1.卷查，另案偵查卷證，係關於共犯陳慈恩涉嫌犯罪之偵查資
    料，本件上訴人經檢察官提起公訴之案件，其犯罪事實縱認
    陳慈恩與上訴人之犯嫌事實具有共犯關係，性質上仍非屬同
    一案件，該案偵查檢察官自無應依職權將另案偵查卷證併送
    本件第一審法院之法定義務。則檢察官未將該另案偵查卷證
    併送，即無違法可言，亦不得任意指為隱匿本案相關卷證。
  2.自白係屬對於上訴人不利之事項，上訴人於109年6月18日偵
    查、第一審（109年7月29日、8月14日）及原審（109年12月
    22日、110年2月23日）所為之自白，均有律師在場為其辯護
    ，足認上訴人上開自白應係經充分審酌卷內有利、不利證據
    、訴訟進行程度等因素後，所為出於任意性之陳述。另稽之
    卷內訴訟資料，原審經依上訴人之原審辯護人聲請，向彰化
    地檢署調取另案偵查卷證後，業通知原審辯護人閱卷（見原
    審卷第111 頁），原審審判長於審判期日對於包含另案偵查
    卷證在內之各項證據逐一提示並告以要旨後，檢察官、上訴
    人及其原審辯護人已就各該證據之證據能力及證明力表示意
    見，並於踐行各項調查證據程序結束後，由審判長就起訴書
    所載之犯罪事實訊問上訴人，檢察官、上訴人及其原審辯護
    人並就事實及法律為辯論，上訴人之原審辯護人亦為上訴人
    辯護略稱：「上訴人確實有坦承犯行，只是原審判決所述事
    實與鈞院所調臺灣彰化地方檢察署109 年偵字第8343號卷內
    容有些不符，由其內容可查知同案被告尤柏耀的上手應該就
    是陳慈恩，上訴人也有說代號〝春風〞的陳慈恩就是上手，
    且價格是陳慈恩所制定，…上訴人不是首謀也不是上手，只
    是整個集團的一份子而已…」等語（見原審卷第121至133頁
    ）。足見原審已賦予上訴人及其原審辯護人充分辯明犯罪嫌
    疑與辯論證據證明力及法律適用之機會，並無剝奪上訴人之
    訴訟防禦權或辯護依賴權之情形。原審調查結果，因認第一
    審就上訴人與尤柏耀、陳慈恩共同販賣第三級毒品之認事用
    法，並無違誤等旨。所為論斷說明，俱不違背證據法則及論
    理法則，亦無判決理由不備及適用法則或不適用法則之違誤
    可指。凡此概屬事實審法院採證認事、判斷證據證明力職權
    之適法行使，自不能任意指摘為違法。
  3.又販賣毒品，係指行為人主觀上基於營利意圖，客觀上並有
    毒品之有償交易行為而言。是行為人就販賣毒品之構成要件
    行為，祇要有犯意聯絡及行為分擔，均應論以共同正犯。至
    販毒價格之制定者為何人，乃販賣毒品犯罪事實之枝節，無
    解於共同正犯罪責之成立。本件原審於110年2月23日審判期
    日，經審判長提示陳慈恩之另案不起訴處分書及偵查卷證而
    為調查，上訴人及其原審辯護人對於訴訟程序均稱：「沒有
    意見」，就原審審判長所詢：「尚有證據請求調查？」上訴
    人及其原審辯護人、檢察官復均稱：「無」（見原審卷第12
    5至129頁），顯見原審所踐行之訴訟程序，已充分保障上訴
    人之訴訟權利，原審以本件關於上訴人犯罪之相關事證已臻
    明確，論處其相關罪刑，而未再為其他無益調查，亦難謂有
    何調查未盡之違法。
    上訴意旨（一）指摘檢察官未依法將另案偵查卷證併送第一
    審法院，刻意隱匿致影響本案裁判之正確性，及原審未予上
    訴人聲請調查或提出證據之訴訟程序侵害其訴訟防禦權及審
    級利益，其訴訟程序有重大瑕疵各云云，或係任持己見而為
    法律上之爭執，或係就不影響判決本旨之事實枝節而為爭執
    ，均難認是合法之上訴第三審理由。
(三)刑罰之量定，係實體法上賦予事實審法院得依職權自由裁量
    之事項，苟其量刑已以行為人之責任為基礎，並於理由說明
    如何斟酌刑法第57條各款所列情狀，在法定刑度內，酌量科
    刑，而無顯然失當或違反公平、比例及罪刑相當原則，亦無
    偏執一端，致明顯失出失入者，即不得指為違法。至於刑法
    第57條各款所列情狀，就與案件相關者，法院既已依法調查
    ，即可推認判決時已據以斟酌裁量，縱判決僅具體論述個案
    量刑應予側重之一部情狀，其餘情狀以簡略之方式呈現，倘
    無根據明顯錯誤之事實予以量定刑度之情形，當亦無判決不
    載理由或所載理由矛盾之違法。卷查，原審就上訴人之犯行
    ，業於審判期日就科刑相關審酌事項依法提示調查，並依序
    由檢察官、上訴人及其原審辯護人就科刑範圍為辯論（見原
    審卷第132至134頁），其理由復已載敘：⑴第一審以行為人
    之責任為基礎，審酌上訴人：①無視政府反毒政策及宣導，
    竟意圖營利販賣第三級毒品；②犯後坦承犯行，具有悔意；
    ③尚未賣出即遭查獲，未造成實害，然數量非微；④高中肄
    業之智識程度、從事○○工作、須扶養罹癌之母、育有2 歲
    幼子之生活狀況等一切情狀，量處上訴人有期徒刑2年4月，
    已斟酌刑法第57條所列一切情狀；⑵第一審判決已審酌刑法
    第57條各款所列情狀，合法行使其量刑裁量權，於客觀上並
    未逾越法定刑度，且關於科刑資料之調查，業就犯罪情節事
    項及犯罪行為人屬性之單純科刑事項，針對上訴人相關供述
    進行提示調查，使當事人有陳述意見之機會，並就科刑範圍
    表示意見，並無濫用量刑權限，或理由不備或量刑失當之違
    法不當。因而駁回上訴人指摘第一審量刑過重，請求從輕量
    刑之上訴等旨（見原判決第13至14頁）。已就刑法第57條各
    款情狀斟酌記述，兼顧相關有利與不利之科刑資料，客觀上
    未逾越法定刑度及處斷刑之外部性界限，亦未與罪刑相當原
    則扞格，難認有何濫用刑罰其裁量權限或違反內部性界限之
    違法。原審審酌後，因認第一審量刑並無濫用權限，亦無上
    訴人所指違法或不當之情形，因而駁回其第二審上訴。核此
    乃原審關於量刑裁量職權之適法行使，自不容任意指為違法
    。上訴意旨泛指原判決量刑未說明是否已經審酌上訴人無毒
    品前科、有正當職業及販賣未遂對於社會秩序之危害程度等
    量刑因素，而有理由不備之違法云云，係置原判決量刑裁量
    職權之合法行使及明白論斷於不顧，任持己見再事爭執，難
    認是合法之上訴第三審理由。
四、以上及其餘上訴意旨，核係對原審取捨證據與自由判斷證據
    證明力之職權行使及原判決理由已經詳為說明之事項，或就
    與構成要件事實無關、不影響於判決本旨事項，再為事實上
    之爭辯，泛指其為違法，皆非適法之第三審上訴理由，應認
    其上訴違背法律上之程式，予以駁回。
據上論結，應依刑事訴訟法第395條前段，判決如主文。
中    華    民    國   110    年    9     月    16    日
                  刑事第二庭審判長法  官  林  勤  純  
                                  法  官  王  梅  英  
                                  法  官  莊  松  泉  
                                  法  官  李  釱  任  
                                  法  官  吳  秋  宏  
本件正本證明與原本無異
                                  書記官
中    華    民    國   110    年    9     月    24    日